【裁判字號】    97,簡,146
【裁判日期】    980210
【裁判案由】    臺中市公園綠地園道及行道樹管理自治條例
【裁判全文】
臺中高等行政法院裁定
                                       97年度簡字第146號
原      告  蔡至善即集思廣益機能設備國際商行
被      告  臺中市政府
代  表  人  甲○○
上列當事人間因臺中市○○○地○道及行道樹管理自治條例事件
，原告不服內政部中華民國97年9月3日台內訴字第0970113712號
訴願決定，提起行政訴訟，本院裁定如下︰
    主  文
原告之訴駁回。
訴訟費用由原告負擔。
    理  由
一、按「人民因中央或地方機關之違法行政處分，認為損害其權
    利或法律上之利益，經依訴願法提起訴願而不服其決定，或
    提起訴願逾3個月不為決定，或延長訴願決定期間逾2個月不
    為決定者，得向高等行政法院提起撤銷訴訟。」為行政訴訟
    法第4條第1項所明定。而此所謂行政處分，依訴願法第3條
    第1項規定係指中央或地方機關就公法上具體事件所為之決
    定或其他公權力措施而對外直接發生法律效果之單方行政行
    為而言。
二、本件原告起訴意旨略以：
  (一)按行政罰法第24條第1項本文規定「一行為違反數個行政法
    上義務規定而應處罰鍰者，依法定罰鍰額度最高之規定裁處
    。」即一事不二罰之明文規定。本件原告同時僱工整修人行
    道及行道樹一行為，遭被告分別以97年3月14日府建景字第
    0970057952號函裁罰新台幣（下同）20,800元（本案），及
    以97年4月14日府建養字第0970084829號函裁罰3萬元，惟後
    函已依法起訴，經鈞院97年度訴字第296號審理在案，是本
    案裁罰違反一事不二罰原則，應予撤銷。
  (二)被告對於原告修剪之行道樹確實感染白介殼蟲害乙節坦承不
    諱，另檢具周圍未經修剪之其餘行道樹因感染樟白介殼蟲害
    而凋零殆盡之照片，足徵案發蟲害甚烈，蔓延開來危害甚鉅
    ，原告係避免行道樹因感染蟲害而出資修剪之緊急避難行為
    。原告縱因急迫未及申報主管機關核准而逕修剪行道樹與法
    未洽，亦屬行政罰法第13條緊急避難行為，且為公益之善行
    等情，並聲明求為判決撤銷訴願決定及原處分。
三、經查，本件原告未經被告同意擅自將位於台中市○○區○○
    路3段105號前之行道樹修剪毀損，經被告綠化巡查員於97年
    1月23日發現，報經臺中市警察局第六分局調查屬實，並為
    原告所不爭，有臺中市警察第六分局調查筆錄及現場照片影
    本附卷可稽，原告毀損行道樹之事實，堪以認定。被告認原
    告違反臺中市○○○地○道及行道樹管理自治條例第11條私
    自砍伐行道樹之規定，依同條例第12條規定，於97年3月14
    日以府建景字第0970057952號函通知原告繳納20,800元之賠
    償金額。按臺中市○○○地○道及行道樹管理自治條例第9
    條規定：「公園、綠地、園道、行道樹如發現樹木枯死或有
    枯死之虞者，由管理單位調查後儘速補植；其係遭人為破壞
    者，應予追償，屬故意破壞者並應即通知警察機關依法偵辦
    。」，同條例第11條規定：「公園、綠地、園道內之植栽、
    行道樹及其植穴上，不得有下列行為：一、棄置果皮、紙屑
    、砂石或其他廢棄物。二、張貼廣告或懸掛、樹立招牌。三
    、曝曬衣物。四、毀損樹木、護欄或支柱等設施。五、封閉
    栽植穴。六、擅自堆置物品及栽植花木蔬果。七、其他經本
    府公告損害公園、綠地、園道及行道樹之行為。」，同條例
    第12條規定：「違反第8條及前條規定致毀損植栽者，應負
    賠償責任，其基準如下：一、毀損珍稀樹木，應以專案辦理
    估價。二、主枝折損或根群嚴重毀損者，賠償金額依該規格
    樹木基本單價2倍計算。三、只賸主幹或根群喪失二分之一
    以上之嚴重毀損，賠償金額依該規格樹木單價3倍計算。四
    、主幹折斷、環狀剝皮或遭挖除及封閉植穴致全損者，賠償
    金額依該規格樹木基本單價6倍計算。五、封閉植穴者應恢
    復原狀，並依該規格樹木基本單價計算。六、灌木、草坪及
    其他植栽依面積株數及其規格基本單價3倍計算。樹木之基
    本單價由本府另定之。」，揆諸上開臺中市○○○地○道及
    行道樹管理自治條例規定，市○○道樹遭毀損時，其行為人
    應負賠償責任。準此，本件原告未經被告同意擅自將位於台
    中市○○區○○路3段105號前之行道樹砍伐毀損，原告與被
    告間係屬私法上侵權行為之法律關係，被告以97年3月14日
    府建景字第0970057952號函通知原告繳納20,800元之賠償金
    額，僅係在請求原告應給付之賠償金額，並非就公法上具體
    事件所為決定而對外直接發生法律效果之單方行政行為，該
    函即非行政處分。原告不服對之提起訴願，訴願決定以上開
    函為罰鍰之行政處分，從實體上以無理由駁回，未依訴願法
    第77條第8款規定為不受理之決定，理由雖有未洽，但其結
    論並無不同。原告復提起本件行政訴訟，求為判決撤銷被告
    上開函及訴願決定，顯非合法，應予駁回。又原告與被告間
    之爭執，雖為私法關係，然原告之聲明係請求撤銷訴願決定
    及被告之上開函，非民事管轄法院審理之權限，爰不另裁定
    移送民事管轄法院，附此敘明。
四、依行政訴訟法第236條、第107條第1項第10款、第104條、民
    事訴訟法第95條、第78條，裁定如主文。
中    華    民    國    98    年     2    月    10    日
                臺中高等行政法院第二庭
                                法  官  林  秋  華
以上正本證明與原本無異。
如不服本裁定，應於裁定送達後10日內，以本訴訟事件所涉及之
法律見解具有原則性者，始得向本院提出抗告狀並表明抗告理由
，經最高行政法院許可，否則不得抗告；如於本裁定宣示後送達
前提起抗告者，應於裁定送達後10日內補提抗告理由書（均應依
對造人數提出繕本）。
中    華    民    國    98    年     2    月    11    日
                                書記官  蔡  宗  融


司法院資訊處製作；財團法人民間司法改革基金會備份。
